【裁判字號】    95,聲再,200
【裁判日期】    950724
【裁判案由】    毒品危害防制條例
【裁判全文】
臺灣高等法院刑事裁定                 95年度聲再字第200號
    再審聲請人
    即受裁定人  甲○○
    選任辯護人  詹漢山  律師
上列聲請人因毒品危害防制條例案件，對於本院95年度毒抗字第
232號，中華民國95年5月29日第二審確定裁定（第一審案號：台
灣桃園地方法院 95年度毒聲字第403號），聲請重新審理及停止
觀察勒戒執行，本院裁定如下：
    主  文
重新審理及停止觀察勒戒執行之聲請均駁回。
    理  由
一、按觀察、勒戒及強制戒治之裁定確定後，有下列情形之一，
    認為應不施以觀察、勒戒或強制戒治者，受觀察、勒戒或強
    制戒治處分之人，或其法定代理人、配偶，或檢察官得以書
    狀敘述理由，聲請原裁定確定法院重新審理：(1)適用法規顯
    有錯誤，並足以影響裁定之結果者；(2)原裁定所憑之證物已
    證明為偽造或變造者；(3)原裁定所憑之證言、鑑定或通譯已
    證明其為虛偽者；(4)參與原裁定之法官，或參與聲請之檢察
    官，因該案件犯職務上之罪，已經證明者；(5)因發現確實之
    新證據足認受觀察、勒戒或強制戒治處分之人，應不施以觀
    察、勒戒或強制戒治者；(6)受觀察、勒戒或強制戒治處分之
    人，已證明其係被誣告者，毒品危害防制條例第20條之1第1
    項定有明文。次按刑事訴訟法第四百二十條第一項第六款所
    謂發見確實之新證據，係指該證據於事實審法院判決前已經
    存在，為法院、當事人所不知，不及調查斟酌，至其後始行
    發見，且就證據本身形式上觀察，固不以絕對不須經過調查
    程序為條件，但必須顯然可認為確實足以動搖原有罪確定判
    決，而為受判決人無罪、免訴、免刑或輕於原判決所認罪名
    之判決者為限。故受理聲請再審之最後事實審法院，應就聲
    請再審理由之所謂「新證據」，是否具備事實審判決前已經
    存在，為法院、當事人所不知，事後方行發見之「嶄新性」
    ，及顯然可認足以動搖原有罪確定判決，應為無罪、免訴、
    免刑或輕於原判決罪名之「顯然性」二要件，加以審查，為
    判斷應否准予開始再審之準據，最高法院八十五年度臺抗字
    第三０八號、九十三年度臺抗字第九十八號裁定意旨參照。
二、原確定裁定以：
(一)聲請人即受裁定人甲○○於民國（下同）九十四年九月十二
    日向觀護人報到後，經採集尿液送請台灣尖端先進生技醫藥
    股份有限公司鑑定結果，甲基安非他命類陽性反應濃度高達
     4963ng/ml，遠高於甲基安非他命之閾值濃度，有該公司濫
    用藥物檢驗報告一紙在卷可稽；嗣原審法院將聲請人提出之
    感冒糖漿及減肥藥等經送行政院衛生署管制藥品管理局檢驗
    結果，認其中之「玉將一陣風」及治嗽感冒糖漿，因具行政
    院衛生署許可證號字號，故未開封檢驗，惟依許可證資料，
    上開藥品均不含安非他命或甲基安非他命成分，服用後於尿
    液均不致檢出安非他命或甲基安非他命陽性反應，又藥丸、
    膠囊及錠劑共五種，亦均未檢含有安非他命或甲基安非他命
    成分，是以服用上開藥丸、膠囊及錠劑後於尿液亦無可能檢
    出安非他命或甲基安非他命陽性反應，另綠白膠囊及紅黃膠
    囊，雖均檢出Phenylpropanolamine（擬交感神經作用劑）
    成分，服用後於尿液以免疫學方法初步檢驗，或可檢出安非
    他命類偽陽性反應，但經以氣相層析質譜儀檢驗確認，均不
    致檢出安非他命或甲基安非他命陽性反應，有該局九十五年
    一月十二日管檢字第０九四００一三五０七號函一份附卷可
    憑，故聲請人辯稱或係因感冒而服用成藥，或係服用減肥藥
    導致檢驗出安非他命陽性反應云云，不足採信，聲請人於九
    十四年九月十二日向觀護人報到採尿時起回溯九十六小時內
    之某時，某不詳處所，施用第二級毒品安非他命之犯行，堪
    以認定。查被告曾因施用毒品案件，經法院裁定送強制戒治
    ，並於八十八年十二月一日戒治期滿，是其於強制戒治執行
    完畢後，五年後再犯毒品危害防制條例第十條第二項之本件
    犯行，因依毒品危害防制條例第二十條第三項之規定，裁定
    將被告送觀察勒戒所觀察、勒戒，經核其認事用法均無不合
    。
(二)聲請人雖另辯稱：「被告在假釋出獄後，便受聘擔任桃園縣
    楊梅鎮之私立泳將天地游泳池之協理，每天正常上下班，生
    活作息極為規律，且打算在九十五年五月間，與已論及婚嫁
    之女友結婚，而家中老母親需要盡孝，故不可能施用安非他
    命。」乙節，與有否施用第二級毒品無關，自難採為抗告理
    由。至聲請人辯稱：「當初被告尿液被檢出安非他命，被告
    懷疑尿液有被掉包或搞錯」云云，惟聲請人既未能提出積極
    證據以實其說，空言辯解，亦屬無稽，難予採信，原確定裁
    定予以駁回聲請人提起之抗告，經核尚無違誤。
三、聲請重新審理及停止執行意旨略以：(一)原審法院雖曾將被
    告所提相關藥丸、膠囊、錠劑及綠白膠囊及紅黃膠囊等送請
    行政院衛生署管制藥品管理局檢驗，但漏未將聲請人所服用
    之棕色減肥藥膠囊送請鑑定，嗣聲請人自行將該棕色減肥藥
    膠囊送請華友科技股份有限公司鑑驗，結果確含甲基安非他
    命成分，有該公司檢驗報告為憑，且據聲請人提起抗告理由
    之一，但原確定裁定卻漏未斟酌，自有聲請重新聲請之理由
    。(二)原確定裁定雖認送驗之藥丸、膠囊及錠劑，均未檢出
    含有安非他命或甲基安非他命成分，認服用後於尿液均不致
    檢出安非他命或甲基安非他命陽性反應，但行政院衛生署管
    制藥品管理局係基於何種方式檢驗得出上開結論，是否與台
    灣尖端科技股份有限公司之檢驗方法相同，又台灣尖端科技
    股份有限公司是否採用氣相層析質譜儀方法檢驗，而得出與
    行政院衛生署管制藥品管理局檢驗結果相同等情，均未見原
    確定裁定予以說明，足認應屬漏未審酌，是原審法院認定行
    政院衛生署管制藥品管理局之檢驗結果遽認聲請人有施用第
    二級毒品安非他命之犯行，是以此部分採證並非適法。（三
    ）聲請人懷疑九十四年九月十二日所採集之尿液檢體送鑑定
    時遭掉包，而當時所採集之尿液並未全部送鑑定，尚有一瓶
    扣案存查，故於向本院前審提起抗告時即陳明願自費將該瓶
    尿液送請檢驗單位重為檢驗，並同時確認是否與聲請人之Ｄ
    ＮＡ相符，以明詳情，惟原確定裁定就此漏未斟酌，自有違
    誤，又聲請人於八十八年二月一日因施用毒品案件經強制戒
    治期滿後，距本件案發時間之九十四年九月間，已逾六年多
    ，期間聲請人均遵期向觀護人報到，定時抽驗尿液，足認聲
    請人業已斷絕毒品之習慣，是以原確定裁定以聲請人曾因施
    用毒品案件經法院裁定強制執行，而認聲請人有施用第二級
    毒品安非他命之犯行，亦有未當，另聲請人所服用之藥品均
    係徐本強所提供，而徐本強亦表示願意於重新審理程序中出
    庭作證，以釐清事實，而為此依毒品危害防制條例第二十條
    之一第一項、第三項之規定提起重新審理並停止觀察、勒戒
    之執行云云。
四、本院經查：(一)本件聲請人經採集尿液送請台灣尖端先進生
    技醫藥股份有限公司鑑定結果，甲基安非他命類陽性反應濃
    度高達 4963ng/ml，遠高於甲基安非他命之閾值濃度，已如
    前述，雖聲請人於提起抗告時自承其係自九十四年八月初起
    ，迄九十四年九月十二日驗尿報告出爐為止服用上開棕色減
    肥藥膠囊，期間約一個半月，惟上開棕色減肥藥膠囊倘依聲
    請人所言係供作減肥藥物之用，則其中成分即便含有甲基安
    非他命成分，衡情亦屬少量，且聲請人係長期服用，一般人
    體亦可或多或少排出，應無可能累積，是以聲請人所檢驗出
    之高濃度甲基安非他命類陽性反應，應係施用安非他命所致
    ，聲請人之上開理由，自無顯然可認足以動搖原有罪確定裁
    定之情形，聲請人提出華友科技股份有限公司檢驗報告，認
    原確定裁定漏未斟酌，以為聲請重新聲請之理由，委無可採
    。(二)鑑定人體內是否含有毒品成分之鑑定方式有多種，非
    僅得採氣相層析質譜儀方法檢驗，即使行政院衛生署管制藥
    品管理局及台灣尖端科技股份有限公司所為之檢驗方式有所
    不同，但行政院衛生署管制藥品管理局及台灣尖端科技股份
    有限公司均係專業之鑑定機構，且該機構鑑定人員與聲請人
    亦無宿怨，衡情自無誣陷聲請人之情，是以行政院衛生署管
    制藥品管理局及台灣尖端科技股份有限公司之檢驗方法為何
    ，尚不足動搖本件原確定裁定，自難謂為聲請重新審理之理
    由。(三)原確定裁定就聲請人所辯懷疑尿液有遭掉包或搞錯
    等情，已敘明聲請人未舉證以實其說，而不足採信，足認原
    確定裁定就此部分業經審酌，聲請人認此部份原審未予審酌
    ，不足為採，又原確定裁定所載聲請人前科紀錄，係說明聲
    請人之犯行符合毒品危害防制條例第二十條第三項之規定，
    依法自應送觀察勒戒所觀察、勒戒，並非係以聲請人曾因施
    用毒品案件經法院裁定強制執行，即認聲請人有施用第二級
    毒品安非他命之犯行，聲請人前開所辯，亦無足取。另聲請
    意旨謂徐本強願意於重新審理程序中出庭作證與本件聲請重
    新審理及停止觀察勒戒執行無關，況依聲請狀所載徐本強亦
    僅能證明係其提供聲請人前開藥品，不能證明聲請人未施用
    第二級毒品安非他命，聲請人此部份所辯，尚不能採為聲請
    重新審理之理由。再者，聲請人聲請停止執行部分，本院認
    聲請人本件聲請重新審理既無理由，則聲請人聲請停止執行
    ，亦失所附麗，應併予駁回。
據上論斷，應依毒品危害防制條例第二十條之一第四項前段，裁
定如主文。
中    華    民    國    95    年    7     月    24    日
                  刑事第十七庭審判長法  官  陳貽男
                                    法  官  高明哲
                                    法  官  孫惠琳
以上正本證明與原本無異。
不得抗告。
                                    書記官  初玲玲
中    華    民    國    95    年    7     月    24    日


司法院資訊處製作；財團法人民間司法改革基金會備份。
